【裁判字號】    98,訴,430
【裁判日期】    980731
【裁判案由】    搶奪等
【裁判全文】
臺灣桃園地方法院刑事判決               98年度訴字第430號
公  訴  人  臺灣桃園地方法院檢察署檢察官
被      告  甲○○
                    （現於臺灣桃園看守所羈押中）
指定辯護人  本院公設辯護人林銘宏
上列被告因搶奪等案件，經檢察官提起公訴（98年度偵字第3882
號、98年度偵字第4587號），本院判決如下：
    主  文
甲○○意圖為自己不法之所有，以恐嚇使人將本人之物交付，未
遂，累犯，處有期徒刑肆月；又意圖為自己不法之所有，而搶奪
他人之動產，累犯，處有期徒刑柒月。應執行有期徒刑玖月。
    事  實
一、甲○○前於民國93年、94年間因竊盜及搶奪案件，分別經本
    院以93年桃簡字第1825號及94年度訴字第945 號判決判處拘
    役35日及有期徒刑10月確定，於95年10月4 日執行完畢；又
    於96年間因竊盜案件，經本院以96年度桃簡字第3030號判決
    判處有期徒刑3 月確定，於97年11月12月縮刑期滿執行完畢
    。其平日有吸食強力膠之慣行，詎不知悔改，竟意圖為自己
    不法之所有，於吸食強力膠尚未至辨識能力顯著減低之情下
    ，分別為下列犯行：(一)於98年2 月13日中午12時40分，甲○○走進位於桃園縣中壢市○○街65號由丙○○經營之「春元
    商店」，手持黑筆比劃，丙○○見狀拿1 張日曆紙交予甲○○後，甲○○在紙上書寫「錢1000」，丙○○心生畏懼而立
    即報警，為警當場查獲，始未得逞。(二)甲○○上述犯行經檢
    察官命責付未予羈押，其隨即於98年2 月14日凌晨2 時20分
    ，甲○○走進位於桃園縣八德市○○路773 號之萊爾富超商
    內，因對該超商內之店員乙○○有所不滿，先大聲向乙○○
    咆哮：「你去死」等語，再將櫃台旁之鐵罐飲料往乙○○身
    上丟，乙○○立即報警，甲○○則趁其不備取走櫃台旁之口
    香糖56包收入其隨身攜帶之皮包內，並自冰櫃裡取走2 瓶飲
    料，其中1 瓶未付費用即開瓶飲用，另1 瓶1 瓶朝地上摔後
    ，趁乙○○撿拾地上東西時，往門口逃逸，嗣甲○○往門口
    離去之際，被隨後趕到之員警當場查獲。
二、案經桃園縣政府警察局中壢分局暨八德分局報請臺灣桃園地
    方法院檢察署檢察官偵查起訴。
   理  由
壹、證據能力之判斷：
一、按被告以外之人於審判外之陳述，雖不符前四條之規定，而
    經當事人於審判程序同意作為證據，法院審酌該言詞陳述或
    書面陳述作成時之情況，認為適當者，亦得為證據。刑事訴
    訟法第159 條之5 第1 項定有明文。
二、查被告甲○○及其辯護人，對於檢察官所提出之證據方法，
    均未爭執其證據能力，並同意作為證據（見本院卷第25頁）
    ，檢察官對於其所提出之各項證據方法，未爭執其證據能力
    ，並同意作為證據（見本院卷第25頁），本院審酌其作成時
    之情況，認為並無不適當之情事，均得作為證據。
貳、認定事實所憑之證據及理由：
一、前開犯罪事實，業經被告甲○○於審判期日坦承不諱，核與
    其於警詢、偵訊、本院準備程序所自白情節相符，另核與證
    人丙○○、乙○○於警詢、偵查之證述大致相符，並有日曆
    紙1 紙、98年2 月14日被告搶奪時之監視錄影畫面及其勘驗
    筆錄、搜索扣押筆錄、扣押物品目錄表、贓物認領保管單、
    搶奪贓物照片在卷可憑。綜此，由上開證人證詞、證物等補
    強證物，足證被告前開出於任意性自白核與事實相符。
二、至被告甲○○另辯稱：伊患有精神分裂症，就其犯行應處於
    精神耗弱狀態云云一節。按精神是否耗弱，固指行為當時之
    精神狀態而言（最高法院26年渝上字第237 號、48年台上字
    第1486號判例可參）。經本院囑託行政院衛生署桃園療養院
    鑑定被告甲○○於案發行為時，其對於外界事務之知覺辨識
    理會能力為何，經鑑定結果（略以）：「龐員符合(1)精神分
    裂症(2)物質濫用(3)反社會性人格(4)邊緣性智力之個案。龐員
    犯案時之精神狀態，應未達不能辨識其行為違法或欠缺依其
    辨識而行為之能力或辨識能力顯著減低。」等語，其理由略
    以：被告雖因認知能力不足導致判斷能力不佳，但其涉案時
    未受妄想、幻聽的直接影響，被告的犯罪行為與其反社會性
    人格較相關。被告犯案時的精神狀況，應未達不能辨識其行
    為違法或欠缺依其辨識而行為之能力或辨識能力顯著減低等
    語，有行政院衛生署桃園療養院98年6 月30日桃療醫字第09
    80004009號函檢附精神鑑定報告書1 份在卷可稽（詳本院卷
    第54頁至第57頁背面），又查，依被告甲○○供述，可知被
    告甲○○對於如何於「春元商店」內，手持黑筆比劃，於日
    曆紙上書寫「錢1000」，及如何於萊爾富超商內，取走櫃台
    旁之口香糖56包及飲料2 瓶等情，均非常清楚，且自承係因
    之前曾遭店員乙○○趨趕，所以對之心生不滿，始持飲料罐
    丟擲乙○○等情，足認其係有意識之報復舉動，非不合常人
    之舉，可知被告對於外界事務之查覺、判斷能力並未顯著減
    損，顯然被告甲○○於案發當時其行為表現非屬精神病患應
    有之症狀，參以上述鑑定報告結論足認被告甲○○行為當時
    應未達不能辨識其行為違法或欠缺依其辨識而行為之能力或
    辨識能力顯著減低之程度甚明。綜上，顯見被告為本件犯行
    時，並無不能辨識其行為違法或欠缺依其辨識而行為之能力
    或辨識能力顯著減低等精神異狀，自不符刑法第19條不罰或
    減輕其刑之規定，被告所辯，委不足採。
三、綜上，被告事證已臻明確，犯行堪予認定，應依法論科。
、論罪科刑之依據：
    核被告所為分別係犯刑法第346 條第3 項、第1 項恐嚇取財
    未遂罪及刑法第325 條第1 項之搶奪罪。被告上開對乙○○
    搶奪口香糖56包及飲料2 瓶係基於一搶奪之犯意而接續為之
    數次搶奪之舉動，且係密接之時間實施，侵害同一財產法益
    ，各行為之獨立性極為薄弱，依一般社會健全觀念，難以強
    行分開，在刑法評價上，以視為數個舉動之接續施行，合為
    包括之一行為予以評價，應論以接續犯之單純一罪。被告雖
    已著手於恐嚇取財犯行之實施，惟未生交付財物之結果，其
    犯行屬未遂之階段，應依刑法第25條第2 項規定，按既遂犯
    之刑減輕之。再查，被告曾受上揭事實欄所載罪刑宣告及刑
    之執行完畢情形等情，有臺灣高等法院被告前案紀錄表附卷
    可參，其於有期徒刑執行完畢後5 年內故意再犯本件有期徒
    刑以上刑之上開2 罪，各應依刑法第47條第1 項之規定，均
    論以累犯，並分別加重其刑。其恐嚇取財未遂部分，刑有加
    減，依法先加重後減輕之。被告甲○○所犯上開恐嚇取財未
    遂罪及搶奪罪2 罪間，犯意各別，行為互異，應分論併罰。
    爰審酌被告正值壯年，不思以正當手段獲取財物，因吸食強
    力膠後犯案之犯罪動機、手段、對被害人所生危害，所搶奪
    財物，僅值新臺幣2 千餘元，價值非高，贓物均經被害人領
    回，所生危害不大，犯後於警詢、偵訊及本院審理時均坦承
    犯行不諱，態度尚稱良好等一切情狀，參酌檢察官當庭具體
    求刑適當，分別量處如主文所示之刑，並定應執行之刑。
據上論斷，應依刑事訴訟法第299 條第1 項前段，刑法第346 條
第1 項、第3 項、第325 條第1 項、第25條第2 項、第47條第1
項、第51條第5 款，刑法施行法第1 條之1 第1 項、第2 項前段
，判決如主文。
本案經檢察官施昱廷到庭執行職務
中    華    民    國    98    年    7     月    31    日
                  刑事第六庭  審判長法  官  錢建榮
                                    法  官  呂美玲
                                    法  官  宣玉華
以上正本證明與原本無異。
如不服本判決應於收受判決後10日內向本院提出上訴書狀，並應
敘述具體理由。其未敘述上訴理由者，應於上訴期間屆滿後20日
內向本院補提理由書(均須按他造當事人之人數附繕本)「切勿逕
送上級法院」。
                                    書記官  陳育萱
中    華    民    國    98    年    8     月    10    日
附錄本案論罪科刑法條：
中華民國刑法第346條
（單純恐嚇罪）
意圖為自己或第三人不法之所有，以恐嚇使人將本人或第三人之
物交付者，處6 月以上5 年以下有期徒刑，得併科1 千元以下罰
金。
以前項方法得財產上不法之利益，或使第三人得之者，亦同。
前二項之未遂犯罰之。
中華民國刑法第325條
（普通搶奪罪）
意圖為自己或第三人不法之所有，而搶奪他人之動產者，處6 月
以上5 年以下有期徒刑。
因而致人於死者，處無期徒刑或7 年以上有期徒刑，致重傷者，
處3 年以上10年以下有期徒刑。
第1 項之未遂犯罰之。


司法院資訊處製作；財團法人民間司法改革基金會備份。
